臺灣嘉義地方法院民事判決
109年度家繼訴字第51號
原      告  鄭曜騰  


訴訟代理人  湯光民律師
複  代理人  林家弘律師
被      告  鄭黃早  

            鄭嘉郎  

            鄭嘉寶  

            鄭家琦  

            鄭如伶  


上列當事人間分割遺產事件，本院於民國110年10月6日言詞辯論
終結，判決如下：
    主      文
一、兩造就被繼承人鄭清湶所遺如附表一所示遺產，應依附表一
    分割方法欄所示方法予以分割。
二、訴訟費用由兩造按附表二所示應繼分比例負擔。
    事實及理由
一、被告鄭黃早、鄭嘉郎、鄭嘉寶、鄭家琦、鄭如伶經合法通知
    ，無正當理由，未於最後言詞辯論期日到場，核無民事訴訟
    法第386條各款所列情形，按照家事事件法第51條準用民事
    訴訟法第385條第1項前段規定，爰依原告之聲請，由其一造
    辯論而為判決。
二、原告起訴主張：
㈠、被繼承人鄭清湶（以下稱被繼承人）於民國（下同）107年2
    月22日死亡，其配偶為被告鄭黃早，育有長男即被告鄭嘉郎
    、次男即訴外人鄭嘉芳、三男即被告鄭嘉寶、四男即原告鄭
    曜騰、長女即被告鄭家琦、次女即被告鄭如伶等人，惟次男
    鄭嘉芳於繼承開始前已死亡，亦未婚無嗣，是被繼承人之全
    體繼承人為兩造合計6人，應繼分比例如附表二所示。又被
    繼承人死亡後遺有如附表一所示11筆土地，已辦理公同共有
    之繼承登記完畢。
㈡、被告鄭嘉郎於本院106年度訴字第521號所有權移轉登記事件
    中，與被繼承人、原告及被告鄭嘉寶等達成和解，和解筆錄
    協議内容：「二、鄭嘉郎、鄭嘉寶、鄭曜騰同意父親鄭清湶
    及母親鄭黃早由鄭嘉寶、鄭曜騰二人負責扶養，又關於父親
    鄭清湶及母親鄭黃早百年之後事費用亦由鄭嘉寶、鄭曜騰負
    擔，鄭嘉寶、鄭曜騰支付上開費用後，不得再向鄭嘉郎請求
    鄭嘉郎應分擔之費用。三、鄭嘉郎、鄭嘉寶、鄭曜騰協議，
    鄭嘉郎願自繼承開始時對於父親鄭清湶及母親鄭黃早辦理拋
    棄繼承，並對於被繼承人及其餘繼承人捨棄一切因繼承關係
    所生之權利」等語明確。然而，被告鄭嘉郎於繼承開始後，
    未依約辦理拋棄繼承，本案訴訟中亦未到庭表示意見。
㈢、原告提出如附表一分割方法欄所示之方案，使繼承人單獨分
    配取得，避免日後再生爭議，並得以完整利用而提升土地經
    濟價值。另被告鄭嘉郎所分配取得部分，已超過其應繼分比
    例6分之1的價值，此分割方法無損其權益。被告鄭黃早、鄭
    家琦、鄭如伶均同意就被繼承人所遺遺產不受分配，並與被
    告鄭嘉寶均同意此分割方案，符合絕大多數繼承人之意願。
㈣、被繼承人生前並未預立遺囑，遺產亦無不能分割之情事，爰
    依民法第1164條規定，訴請分割遺產。並聲明：請准分割兩
    造被繼承人鄭清湶如附表一所示之遺產。
二、被告鄭嘉郎未於言詞辯論期日到場，亦未提出書狀所作何聲
    明或陳述。被告鄭黃早、鄭嘉寶、鄭家琦、鄭如伶未於言詞
    辯論期日到場，然具狀表示同意原告所提之分割方案。
三、本院判斷：
㈠、按繼承人得隨時請求分割遺產，但法律另有規定或契約另有
    訂定者，不在此限，民法第1164條定有明文。次按各共有人
    ，除法令另有規定外，得隨時請求分割共有物，但因物之使
    用目的不能分割或契約訂有不分割之期限者，不在此限；共
    有物之分割，依共有人協議之方法行之；分割之方法不能協
    議決定，或於協議決定後因消滅時效完成經共有人拒絕履行
    者，法院得因任何共有人之請求，命為下列之分配：一、以
    原物分配於各共有人，但各共有人均受原物之分配顯有困難
    者，得將原物分配於部分共有人；二、原物分配顯有困難時
    ，得變賣共有物，以價金分配於各共有人，或以原物之一部
    分分配於各共有人，他部分變賣，以價金分配於各共有人；
    民法第823條第1項、第824條第1、2項定有明文。
㈡、原告主張被繼承人於107年2月22日死亡，遺有如附表一所示
    之遺產，其全體繼承人為四男即原告、配偶即被告鄭黃早、
    長男即被告鄭嘉郎、三男即被告鄭嘉寶、長女即被告鄭家琦
    、次女即被告鄭如伶，合計6人，應繼分各1/6等情，業據提
    出戶籍謄本、繼承系統表、財政部南區國稅局遺產稅免稅證
    明書、土地登記謄本為證，足以認為真正。因被繼承人並未
    以遺囑禁止繼承人分割遺產，附表一所示遺產亦無不能分割
    之情形，兩造亦無不能分割之約定，惟兩造就上開遺產無法
    達成分割協議，則原告依民法第1164條規定，訴請分割前開
    遺產，即有理由。
㈢、原告主張被告鄭嘉郎於本院106年度訴字第521號所有權移轉
    登記事件，於和解筆錄成立協議内容：「二、鄭嘉郎、鄭嘉
    寶、鄭曜騰同意父親鄭清湶及母親鄭黃早由鄭嘉寶、鄭曜騰
    二人負責扶養，又關於父親鄭清湶及母親鄭黃早百年之後事
    費用亦由鄭嘉寶、鄭曜騰負擔，鄭嘉寶、鄭曜騰支付上開費
    用後，不得再向鄭嘉郎請求鄭嘉郎應分擔之費用。三、鄭嘉
    郎、鄭嘉寶、鄭曜騰協議，鄭嘉郎願自繼承開始時對於父親
    鄭清湶及母親鄭黃早辦理拋棄繼承，並對於被繼承人及其餘
    繼承人捨棄一切因繼承關係所生之權利。」等情，已提出和
    解筆錄影本為證，且經本院調取上開案卷查閱屬實。然而，
    被告鄭嘉郎對被繼承人之繼承權並不會因為上開和解筆錄直
    接喪失，被告鄭嘉郎於繼承開始後並未向本院聲明拋棄繼承
    ，有民事紀錄科查詢表可參，依法被告鄭嘉郎仍為繼承人。
㈣、原告提出如附表一所示分割方案已取得被告鄭黃早、鄭嘉寶
    、鄭家琦、鄭如伶之同意，有同意書4份在卷可查，被告鄭
    嘉郎則未到庭表示意見。本院審酌多數繼承人之意願，鄭嘉
    郎曾於本院調解時表示願意拋棄對被繼承人之繼承權，卻未
    向本院聲明拋棄繼承，附表一所示遺產依土地公告現值計算
    其價值後，再乘以被告鄭嘉郎之應繼分為1/6，將附表編號4
    、5之土地分歸被告鄭嘉郎所有，已超過其應繼分價值，此
    分割方法無損其權益。另被告鄭黃早、鄭家琦、鄭如伶均同
    意就被繼承人所遺遺產不受分配，爰判決如主文第一項所示
    。
四、末按分割遺產之訴，係固有必要共同訴訟，原、被告之間本
    可互換地位，本件原告起訴雖於法有據，但被告之應訴實因
    訴訟性質所不得不然，是以本件訴訟費用應由兩造按其應有
    部分之比例分擔始為公允，爰判決如主文第二項所示。
五、訴訟費用負擔之依據：家事事件法第51條、民事訴訟法第80
    條之1。
中　　華　　民　　國　　110 　年　　10　　月　　20　　日
                        家事庭  法　官　洪嘉蘭
以上正本係照原本作成。
如對本判決上訴，須於判決送達後20日之不變期間內，向本院提
出上訴狀。如委任律師提起上訴者，應一併繳納上訴審裁判費。
中　　華　　民　　國　　110 　年　　10　　月　　20　　日
                                書記官　林玫熹
附表一、鄭清湶遺產分配明細表：
編號 種類 名稱 應有部分 分割方法 1 土地 嘉義縣○○市○○段000地號 1/12 被告鄭嘉寶取得 2 土地 嘉義縣○○市○○段000地號 1/12 被告鄭嘉寶取得 3 土地 嘉義縣○○鄉○○段○○○段000地號 511/33034 被告鄭嘉寶取得 4 土地 嘉義縣○○鄉○○段○○○段000地號 511/33034 被告鄭嘉郎取得 5 土地 嘉義縣○○鄉○○段000○00地號 511/33034 被告鄭嘉郎取得 6 土地 嘉義縣○○鄉○○段000○00地號 511/33034 被告鄭嘉寶取得 7 土地 嘉義縣○○鄉○○○段000地號 全部 被告鄭嘉寶取得 8 土地 嘉義縣○○鄉○○○段000地號 全部 被告鄭嘉寶取得 9 土地 嘉義縣○○鄉○○○段000地號 全部 原告鄭曜騰取得 10 土地 嘉義縣○○鄉○○○段000地號 全部 被告鄭嘉寶取得 11 土地 嘉義縣○○鄉○○○段000地號 全部 被告鄭嘉寶取得 

附表二、應繼分比例
姓名 應繼分比例 鄭黃早 六分之一 鄭嘉郎 六分之一 鄭嘉寶 六分之一 鄭曜騰 六分之一 鄭家琦 六分之一 鄭如伶 六分之一